臺灣桃園地方法院刑事判決　　　　　　　　96年度訴字第74號
公　訴　人　台灣桃園地方法院檢察署檢察官
被　　　告　甲○○
　　　　　　　　　　（現另案在台灣桃園監獄執行中）
上列被告因違反毒品危害防制條例案件，經檢察官提起公訴（95
年度毒偵字第5710號），本院合議庭裁定改依簡式審判程序，茲
判決如下：
    主  文
甲○○施用第一級毒品，累犯，處有期徒刑玖月。又施用第一級
毒品，累犯，處有期徒刑玖月，扣案如附表所示之物，沒收。應
執行有期徒刑壹年肆月，扣案如附表所示之物，沒收。
    事  實
一、甲○○前曾於民國87年間因施用毒品案件，經台灣新竹地方
    法院以87年度毒聲字第238 號裁定送觀察、勒戒，於87年7
    月13日入勒戒處所，因認有繼續施用傾向，經該法院以87年
    度毒聲字第408 號裁定令入戒治處所施以強制戒治，其後再
    經該法院以88年度毒聲字第636 號裁定停止戒治，所餘戒治
    期間付保護管束，於88年8 月10日執行完畢，並經台灣新竹
    地方法院檢察署檢察官以88年度戒毒偵字第1 號為不起訴處
    分確定；於91年間因竊盜案件，經本院以91年度桃簡字第46
    4 號判決判處有期徒刑3 月確定，於92年7 月23日入監執行
    ，於92年10月23日執行完畢；於91年間又因施用毒品案件，
    經檢察官提起公訴並聲請強制戒治，其中強制戒治部分，經
    本院以91年度毒聲字第3252號裁定令入戒治處所施以強制戒
    治，於91年11月14日入所，其後經本院以92年度毒聲字第18
    76號裁定停止戒治，所餘戒治期間付保護管束，92年11月9
    日執行完畢；另起訴部分，經本院以92年度訴字第821 號判
    決判處有期徒刑10月確定；於93年間因贓物案件，經本院以
    93年度桃簡字第465 號判決判處有期徒刑6 月確定；於93年
    間再因違反毒品危害防制條例案件，經本院以93年度訴字第
    706 號判決判處有期徒刑1 年確定；上開2 罪經本院以以93
    年度聲字第3131號裁定定應執行有期徒刑1 年4 月確定，並
    與上開有期徒刑10月接續執行，於93年3 月17日入監執行，
    於94年11月15日縮短刑期假釋出監，於95年3 月30日縮刑期
    滿執行完畢（累犯）。詎其仍不知悔改，明知海洛因係毒品
    危害防制條例所稱之第一級毒品，不得非法持有及施用，分
    別基於：(一)施用第一級毒品海洛因之犯意，於95年10月10日
    下午2 時許，在桃園縣新屋鄉新民國中附近某公園內，以注
    射針筒施用海洛因1 次。(二)施用第一級毒品海洛因之犯意，
    於95年10月24日下午2 時許，在桃園縣中壢市某處，以注射
    針筒施用海洛因1 次。嗣先後於(一)95年10月10日晚間11時許
    ，甲○○因另涉嫌竊盜案件經警查獲，警方經甲○○同意後
    於95年10月11日上午11時28分許採集其尿液送驗後查獲。(二)
    95年10月24日下午4 時30分許，在桃園縣中壢市○○路156
    巷35弄41號「忠義宮」廁所內查獲，並扣得如附表所示之物
    。
二、案經桃園縣政府警察局平鎮分局、中壢分局分別移送台灣桃
    園地方法院檢察署檢察官偵查後起訴。
    理  由
一、按刑事訴訟法第273 條之1 第1 項規定除被告所犯為死刑、
    無期徒刑、最輕本刑為3 年以上有期徒刑之罪或高等法院管
    轄第一審案件者外，於審判期日前之程序進行中，被告先就
    被訴事實為有罪之陳述時，審判長得告知被告簡式審判程序
    之旨，並聽取當事人、代理人、辯護人及輔佐人之意見後，
    裁定進行簡式審判程序。經查，本件被告甲○○被訴違反毒
    品危害防制條例案，非前開不得進行簡式審判程序之案件，
    經被告於本院審理時就被訴事實為有罪之陳述，且經本院告
    知被告簡式審判程序之旨，聽取被告及檢察官之意見後，爰
    依上開刑事訴訟法第273 條之1 第1 項之規定，當庭裁定改
    依簡式審判程序審判之，合先敘明。
二、上開犯罪事實，業經被告甲○○於本院審理中均坦承不諱。
  (一)就事實欄一、(一)、(二)部分：被告於95年10月11日上午11時28
    分許為警採集尿液送請台灣檢驗科技股份有限公司以EIA 酵
    素免疫分析法為初步檢驗，復以GC/MS 氣相層析/ 質譜儀法
    為確認檢驗結果，確呈嗎啡陽性反應（嗎啡為海洛因代謝物
    質代謝物質），有該公司濫用藥物尿液檢驗報告及應受尿液
    採驗人尿液檢體採集送驗紀錄表各1 紙附卷可稽（見台灣桃
    園地方法院檢察署95年度毒偵字第6014號偵查卷第20、21頁
    ）。
  (二)就事實欄一、(二)部分：被告於95年10月24日為警採集尿液送
    請台灣檢驗科技股份有限公司以EIA 酵素免疫分析法為初步
    檢驗，復以GC/MS 氣相層析/ 質譜儀法為確認檢驗結果，確
    呈嗎啡陽性反應（嗎啡為海洛因代謝物質代謝物質），有該
    公司濫用藥物尿液檢驗報告及桃園縣政府警察局中壢分局被
    採尿人姓名編號對照表各1 紙附卷可稽（見台灣桃園地方法
    院檢察署95年度毒偵字第5710號偵查卷第37、25頁）。此外
    ，復有扣案如附表所示之物可佐。
  (三)按海洛因經注射入人體後，約80％於24小時內自尿中排出，
    一般而言，尿液中能否驗出嗎啡陽性與其投與量、投與途徑
    、採尿時間、個人體質及檢驗方法之靈敏度有關，國外曾有
    文獻報導注射6 毫克之海洛因鹽酸鹽，其代謝物嗎啡之平均
    可檢出時限約為26小時，此有行政院衛生署藥物食品檢驗局
    81年9 月8 日81藥檢壹字第8114885 號函可按，且以氣相層
    析質譜分析法作藥物及其代謝產物之定性及定量分析檢驗者
    ，幾乎不會有偽陽性反應產生，亦即如尿液中未含有煙毒之
    反應者，即不可能產生因藥物所引起之偽陽性反應，此為毒
    品檢驗學之常規，亦為本院辦理相關違反毒品危害防制條例
    案件所知悉，是以上開檢驗結果當足以認定為真實而堪予採
    信。足見上揭事實，除被告不利於己自白外，並有上述補強
    證據足佐，堪認被告自白與事實相符，應可採為論罪科刑之
    依據。
  (四)被告前曾於87年間因施用毒品案件，經台灣新竹地方法院以
    87年度毒聲字第238 號裁定送觀察、勒戒，於87年7 月13日
    入勒戒處所，因認有繼續施用傾向，經該法院以87年度毒聲
    字第408 號裁定令入戒治處所施以強制戒治，其後再經該法
    院以88年度毒聲字第636 號裁定停止戒治，所餘戒治期間付
    保護管束，於88年8 月10日執行完畢，並經台灣新竹地方法
    院檢察署檢察官以88年度戒毒偵字第1 號為不起訴處分確定
    ；於91年間又因施用毒品案件，經檢察官聲請強制戒治，經
    本院以91年度毒聲字第3252號裁定令入戒治處所施以強制戒
    治，於91年11月14日入所，其後經本院以92年度毒聲字第
    1876號裁定停止戒治，所餘戒治期間付保護管束，92年11月
    9 日執行完畢，有台灣桃園地方法院檢察署全國施用毒品案
    件紀錄表、受觀察勒戒人毒品及前科紀錄簡列表、台灣高等
    法院被告前案紀錄表在卷為憑，其於5 年內各再犯本件施用
    第一級毒品之罪，事實已臻明確。綜上所述，足徵被告係於
    5 年內各再犯毒品危害防制條例第10條第1 項之罪，應予依
    法論科。
三、核被告就事實欄一、(二)所為，均係犯毒品危害防制條例第10
    條第1 項之施用第一級毒品罪。
  (一)被告所犯上開2 罪間，犯意各別，罪名有異，應予分論併罰
    。
  (二)被告於95年7 月以後，除本件外，尚多次因施用第一級毒品
    案件遭查獲，並分別經起訴（台灣桃園地方法院檢察署95年
    度毒偵字第3779、4961、5322號起訴書係就被告分別於95年
    7 月2 日為警採尿回溯26小時內某時、95年9 月15日凌晨1
    時20分許為警採尿回溯26小時內某時之施用海洛因犯嫌起訴
    ，現在本院另案〈96年訴字第558 號〉審理中）或判刑（台
    灣新竹地方法院95年度訴字第711 號判決係就被告95年8 月
    2 日中午12時許施用海洛因犯行判刑），惟按「刑法上集合
    犯，係指行為之本質上，具有反覆、延續實行複次作為之特
    徵，經立法特別歸類，使成獨立之犯罪構成要件行為態樣，
    故雖有複次作為，仍祇成立一罪。又所稱接續犯，係指數個
    在同時同地或密切接近之時地，侵害同一法益之行為，因各
    舉動之獨立性極為薄弱，社會通念認為無法強行分開，乃將
    之包括視為一個行為之接續進行，給予單純一罪之刑法評價
    。此種實質上一罪之集合犯及接續犯，與裁判上一罪之連續
    犯，其相異者，係在於連續犯侵害同一法益之數行為，各具
    獨立性，客觀上並認為其間存有時間上之差距，乃認係出於
    一個概括之犯意，為期訴訟經濟，擬制為一罪。95年7 月1
    日起施行之修正刑法，已將連續犯及其性質類似之常業犯規
    定悉予刪除，考其立法旨趣，係因對於多次原可獨立評價之
    行為，僅論以一罪，不無鼓勵犯罪之嫌，亦與國民對於法律
    之感情相悖。是就集合犯及接續犯之觀念，於判斷時，自不
    能無限擴張，除仍應受社會通念之支配外，尤應注意其公平
    性、合理性，使與經驗法則、論理法則及比例原則等一般法
    律適用之原理原則相適合，否則即與上揭修法精神不符。」
    最高法院著有96年度台上字第787 號判決意旨參照。查「施
    用毒品罪，在修正刑法於95年7 月1 日施行前，無論實務與
    理論，一向認為施用完畢，其犯罪即屬成立，基於概括犯意
    ，多次施用同級毒品，認係成立連續犯，從無依接續犯或常
    習犯、集合犯所謂包括一罪論處之例，則95年7 月1 日起刑
    法連續犯規定刪除後，多次施用同級毒品，自應併合處罰。
    」最高法院著有96年度台上字第1195號判決意旨參照（另如
    最高法院96年度台上字第814 號、96年度台上1462號、96年
    度台上字第1624號判決均係被告上訴主張其多次施用第一級
    毒品海洛因之犯行，有集合犯實質上一罪關係云云，而經最
    高法院駁回上訴之例）。又參酌行政院衛生署管制藥品管理
    局92年1 月28日管檢字第113371號函示：一般而言約經7 至
    10天海洛因之戒斷症狀會漸緩和，若經2 至3 個月未曾吸食
    ，戒斷症狀應不再發生，惟吸食海洛因者不論在生理或心理
    上都會對海洛因產生強烈的渴求與依賴，即使長期停止使用
    ，往往因為心理上的渴藥性而再度吸食等語；另該局93年12
    月22日管宣字第0930012251號函示：長期使用海洛因會產生
    耐藥性及心理、生理依賴性，即需增加劑量才可達到主觀上
    相同效果，一旦停止使用，除產生戒斷反應外，心理的渴藥
    性是吸毒者最難克服的問題；又所謂心理依賴性是對自己個
    人已習慣事情的一種需要或渴求，成癮者在戒毒成功若回到
    以往吸毒的場所，或遇到以往共同吸毒的朋友，則雖對嗎啡
    類藥物已無生理依賴性，仍很容易再度使用，此為心理依賴
    性所造成等語，則由上開函示所述，在一定時間停止施用海
    洛因後，戒斷症狀即可不再發生，而施用海洛因者亦多僅係
    因心理上之因素而再度使用，顯見施用毒品本質上並無具有
    反覆、延續實行之特徵，且施用毒品罪之構成要件並無預定
    行為人須反覆實施數個同種類行為始能成立該罪。另參酌被
    告於本院審理時即陳稱：「（為何一再施用毒品？）因為脊
    椎側彎及坐骨神經痛要減輕疼痛，當時我有在工作沒有辦法
    常常請假去看醫生。我也沒有一直施用，是有錢才去買。」
    、「（如果沒有施用海洛因，是否有生理上的戒斷症狀？）
    不會。我只是要減輕疼痛的。」等語（見本院96年4 月20日
    簡式審判筆錄第5 頁），顯見被告為減輕脊椎側彎及坐骨神
    經之疼痛方一再施用毒品，主觀上已非出於單一犯意，且並
    未時間緊接一再施用（又參酌被告本件各次施用第一級毒品
    海洛因之時間，係間隔數週，時間上並非接續），是自無集
    合犯或接續犯之適用，一併敘明。
  (三)又被告前曾於91年間因竊盜案件，經本院以91年度桃簡字第
    464 號判決判處有期徒刑3 月確定，於92年7 月23日入監執
    行，於92年10月23日執行完畢；於91年間因違反毒品危害防
    制條例案件，經本院以92年度訴字第821 號判決判處有期徒
    刑10月確定；於93年間因贓物案件，經本院以93年度桃簡字
    第465 號判決判處有期徒刑6 月確定；於93年間再因違反毒
    品危害防制條例案件，經本院以93年度訴字第706 號判決判
    處有期徒刑1 年確定；上開2 罪經本院以以93年度聲字第31
    31號裁定定應執行有期徒刑1 年4 月確定，並與上開有期徒
    刑10月接續執行，於93年3 月17日入監執行，於94年11月15
    日縮短刑期假釋出監，於95年3 月30日縮刑期滿執行完畢，
    有台灣桃園地方法院檢察署刑案資料查註紀錄表、台灣高等
    法院被告前案紀錄表在卷為憑，其前受有期徒刑之執行完畢
    ，於5 年以內故意再犯本件有期徒刑以上之各罪，均為累犯
    ，應依刑法第47條第1 項規定，各加重其刑，並定其應執行
    之刑，以資懲儆。。
  (四)爰審酌被告施用毒品，戕害自身身心，前已經觀察、勒戒、
    強制戒治及判處有期徒刑，仍無戒除毒癮之決心，惟犯罪後
    尚能坦承犯行，及其犯罪動機、手段等一切情狀，分別量處
    如主文所示之刑，並定其應執行之刑，以資懲儆。
  (五)扣案如附表所示之物，為被告所有供（但非專供）如事實欄
    一、(二)施用第一級毒品海洛因犯行所用之物，應依刑法第38
    條第1 項第2 款之規定，宣告沒收。
據上論斷，應依刑事訴訟法第273 條之1 第1 項、第299 條第1
項前段，毒品危害防制條例第10條第1 項、刑法第11條前段、第
47條第1 項、第38條第1 項第2 款、第51條第5 款，判決如主文
。
本案經檢察官嵇珮晶到庭執行職務。
中　　華　　民　　國　　96　　年　　4　　月　　30　　日
                  刑事第二庭  法　官　鄭吉雄
以上正本證明與原本無異。
如不服本判決，應於判決送達後10日內向本院提出上訴狀（應附
繕本），上訴於臺灣高等法院。
　　　　　　　　　　　　　　　書記官　王月香
中　　華　　民　　國　　96　　年　　5 　　月　　3 　　日
附表一：
┌──┬───────┬───────────────┐
│編號│ 扣案物品名稱 │備                          註│
├──┼───────┼───────────────┤
│ 1  │注射針筒1支   │為被告所有供（但非專供）施用第│
│    │              │一級毒品所用                  │
└──┴───────┴───────────────┘
附錄論罪科刑法條：
毒品危害防制條例第10條第1項
施用第一級毒品者，處 6 月以上 5 年以下有期徒刑。
